臺灣高等法院臺南分院刑事判決　　 94年度上更(二)字第360號
　上　訴　人
　即　被　告　丁○○
　　　　　　　　　　　押)
　指定辯護人　本院公設辯護人　乙○○
上列上訴人因毒品危害防制條例案件，不服台灣台南地方法院九
十二年度訴字第九二九號中華民國九十三年三月三十日第一審判
決（起訴案號：台灣臺南地方法院檢察署九十二年度偵字第六七
八九號），提起上訴，判決後，經最高法院發回更審，本院判決
如下：
    主  文
原判決關於丁○○部分撤銷。
丁○○共同連續販賣第一級毒品，處有期徒刑玖年。扣案之第一
級毒品海洛因拾捌包（驗餘淨重貳點陸伍公克）沒收銷燬之；毒
品外包裝拾捌個、行動電話參支（0000000000、0000000000、00
00000000號）、行動電話晶片陸枚、杓子肆支、中夾鏈袋壹包、
小夾鏈袋參包、天平秤壹組均沒收；販毒所得新台幣拾伍萬壹仟
元沒收，如全部或一部不能沒收時，以其財產抵償之。
    事  實
一、丁○○與丙○○係夫妻（丙○○部分業經本院判決有期徒刑
    十四年確定），二人基於共同意圖營利販賣第一級毒品海洛
    因之概括犯意聯絡，以丙○○名義之0000000000號、000000
    0000號行動電話及丁○○名義之0000000000號行動電話為聯
    絡工具與需購買毒品者聯絡，二人分工推由接到電話者，將
    毒品交付予購買毒品之人，先後連續販賣第一級毒品海洛因
    予黃思涵、蔡松洋、甲○○、杜朝碧、陳重光、曾傳祿、洪
    惠鈴、戊○○等人（以上八人施用毒品部分均由檢察官另案
    辦理）多次，每賣1包即賺一半，其販賣時地、次數如下：
    （一）丙○○於民國（下同）九十二年四月一日起至同年六
          月五日止，在台南縣柳營鄉○○街附近，以每次售價
          新台幣（下同）一千元至二千元不等之海洛因販售予
          黃思涵十次。
    （二）丙○○或丁○○於九十二年四月間起至同年六月十二
          日止，在柳營鄉柳營火車站附近或柳營鄉東昇村柳營
          五三七之五九號其住處巷口，約二個月期間，以每星
          期二次，每次二至三千元之海洛因販售予蔡松洋十六
          次。
    （三）丙○○或丁○○於九十二年四月中旬起至同年六月間
          止，在柳營鄉○○街五三七號前附近或前述丁○○之
          住處，以每次售價一千元之海洛因販售予甲○○五十
          次。
    （四）丙○○或丁○○於九十二年四月中旬起至同年六月十
          四日止，在柳營鄉○○街五三七號前，或在前揭住處
          ，以每次售價一千元之海洛因販售予杜朝碧四十次。
    （五）丙○○於九十二年五月初起至同年六月間止，在柳營
          鄉○○街口，以每包售價一千元之海洛因販售予陳重
          光六次。
    （六）丙○○或丁○○於九十二年五月初起至同年六月十二
          日止，在柳營鄉柳營火車站旁，以每次售價一千元或
          二千元不等之海洛因販售予曾傳祿五次。
    （七）丁○○於九十二年六月十二日十五時許，丙○○於同
          月十四日十八時許，在柳營鄉柳營火車站旁，以每次
          售價二千元之海洛因販售予洪惠鈴各一次。
    （八）丙○○於九十二年六月十六日上午十時許，在柳營鄉
          台一線敏惠護校旁，以一包一千元之海洛因販售予鄭
          朝允一次。迨同月十七日上午十時三十分許，丙○○
          與戊○○又相約在敏惠護校旁交易毒品時，經警當場
          查獲而未遂，並在丙○○上衣口袋扣得海洛因十五包
          （驗餘淨重貳點壹肆公克）及販毒聯絡工具00000000
          00號行動電話一支，復在丙○○前揭住處查獲丁○○
          ，並扣得海洛因三包（驗餘淨重○點五一公克）、杓
          子四支、中夾鏈袋一包、小夾鏈袋三包、天平秤一組
          、販毒聯絡工具0000000000號行動電話一支、行動電
          話晶片卡六枚。
二、案經台南縣警察局麻豆分局報請台灣台南地方法院檢察署檢
    察官偵查起訴。
    理  由
一、訊據上訴人即被告丁○○固坦承伊與被告丙○○係夫妻關係
    ，並曾幫伊先生接聽電話，惟矢口否認有共同販賣毒品犯行
    ，辯稱：伊只將所接聽之電話內容告知伊夫丙○○，但不知
    丙○○買賣毒品之事，且上開黃思涵等人伊均不認識，伊並
    未與丙○○共同販賣毒品等語。
二、查被告丁○○與丙○○係夫妻關係，而丙○○與丁○○共同
    販賣第一級毒品經本院判處有期徒刑十四年確定，有本院九
    十三年上訴字第二九九號判決附卷可按，且本案扣案之第一
    級毒品海洛因十八包（合計驗餘淨重二點六五公克）因經送
    法務部調查局檢驗結果均確係第一級毒品海洛因，亦有該局
    92年7月10日調科壹字第200004401號、92年7月22調科壹字
    第200004400號鑑定通知書在卷可稽（附於偵查卷第28頁、
    第29頁），並有扣案之0000000000號、0000000000號、0000
    000000號行動電話三支、晶片卡六枚、杓子四支、中夾鏈袋
    一包、小夾鏈袋三包、天平秤一組可證。另被告丁○○尿液
    前驗出嗎啡陽性反應，嗣經原審及本院另案裁定送觀察、勒
    戒，為台灣台南地方法院檢察署檢察官執行完畢，有檢察官
    觀察勒戒處分執行指揮書93年觀執字第2121號在卷可稽（附
    於原審卷2第196頁），則被告丁○○亦有接觸毒品海洛因之
    事實，應可認定。
三、被告丁○○於警訊中亦稱：丙○○有施用毒品之惡習，上開
    扣案之物品其中0000000000號行動電話、晶片卡六枚、杓子
    二支、海洛因殘渣袋一個、海洛因二包、中夾鏈袋一包、小
    夾鏈袋三包、天平秤一組等物均在其與被告丙○○居住之房
    間內查獲，丙○○施用毒品有一年餘，當時沒有職業（並無
    經濟來源）等情，（詳警卷第九頁至第十二頁），且被告丁○○於偵查中亦稱伊先生是殘障，公公是低收入戶，未有（
    家庭）經濟來源，先生偶與他人打麻將，另外十五包海洛因
    是放在伊先生身上等情（詳偵查卷第10頁），核與共同被告
    丙○○所供稱：伊自開始施用毒品後就未再做生意，生病後
    無法賺錢，所以開始販賣毒品等情（詳警卷偵查卷第十二頁
    ），大致相符，是被告丁○○辯稱：伊不知丙○○販賣毒品
    云云，核與常情有違而不足採信。
四、被告雖以伊只接聽電話並將電話內容告知伊夫丙○○，並未
    與丙○○共同販賣毒品云云，惟查：
    (一)甲○○於警訊時供稱：「是向一對夫妻男的叫亮哥，女
        的叫嫂子買海洛因」、「亮哥、嫂子就是在場的丙○○
        、丁○○沒錯」、「大約從九十二年四月中旬開始向他
        們夫婦購買‧‧‧交易地點都是在臺南縣柳營鄉○○村
        ○○街五三七號前附近」、「我有時用我的行動電話，
        有時用杜朝碧的行動電話，先打丙○○夫婦的行動電話
        0000000000給他，然後約定時間、地點見面交易」、「
        電話有時丙○○接聽，有時丁○○接聽，如果是丁○○
        接聽，他就會我直接去他家購買海洛因」、「我是向丁○○購買沒錯，我當面拿欲買海洛因之金額給他，他就
        把海洛因交給我」（詳警卷第三三頁至第三九頁）。杜
        朝碧於警訊時供稱：「我於九十二年六月十七日有打00
        00000000號給丙○○向他購買海洛因」、「我都是打00
        00000000號給丙○○或丁○○二人接聽電話，如果他們
        二人其中一人向我說有毒品的話，我就會去他家向他們
        購買」、「我向丙○○、丁○○住處購買毒品，是看何
        人接聽電話，就是向何人購買」（詳警卷第四七頁至第
        五三頁）。洪惠玲於警訊時供稱：「我向丙○○、丁○○各購買海洛因一次，時間分別為九十二年六月十二日
        下午十五時向丁○○購得，九十二年六月十四日下午十
        八時向丙○○購得」、「我二次均打0000000000號行動
        電話，十二日是丁○○接聽，十四日是丙○○接聽」、
        「交易地點在柳營火車站旁，海洛因是以夾鏈袋包裝」
        （詳警卷第五九頁至第六一頁)。曾傳祿於警訊供稱：
        「我都是打0000000000號及0000000000號二線電話與丙○○連絡購買毒品」、「我都先以行動電話與丙○○連
        絡購買毒品的金額，然後丙○○就會叫我到柳營鄉鐵道
        旁等他，然後丙○○或丁○○就會騎機車與我交易」（
        詳警卷第六七頁至第七一頁）。蔡松洋於警訊時供稱：
        「我向丙○○、丁○○購買毒品海洛因已有二個月之久
        」、「我都撥打0000000000號及0000000000號二線電話
        向丙○○及丁○○連絡購買毒品」、「我都在丙○○、
        丁○○住所外的巷子口向他們購買海洛因」 (詳偵查卷
        第三五頁、第三六頁），另戊○○、陳重光、黃思涵等
        於警訊時亦均供稱曾向丙○○購買毒品海洛因屬實 (詳
        警卷第十七頁至第二一頁、第二五頁至第二八頁、偵查
        卷第三一頁至三三頁）。參以共同被告丙○○於警訊時
        明確供稱：「查扣證物之房間，是我們夫妻 (指丙○○
        與丁○○）共用」、「0000000000號、0000000000號電
        話是我在使用，如果我不在家，由丁○○接聽」、「因
        我身體病痛才染上毒品，又因開銷大，才兼賣毒品，以
        抵銷購買吸食開銷‧‧‧當我不在時，才請他幫我帶去
        交給人家‧‧‧」、「我是九十二年二月開始販售毒品
        ，都是在現住地址即柳營火車站附近交易」 (詳警卷第
        三頁至第八頁）。是被告丁○○與其夫丙○○，有共同
        販賣第一級毒品海洛因之犯行，已甚明確。
    (二)至被告又辯稱：上開證人於警訊之陳述，係審判外之陳
        述，且於原審審理時均否認警訊所述屬實，依法不得作
        為證據云云，惟按被告以外之人於審判外之言詞或書面
        陳述，除法律有規定者外，不得作為證據，固為刑事訴
        訟法第一五九條第一項所規定，惟被告以外之人於審判
        中有死亡或經傳喚不到之情形者，其於司法警察調查中
        所為之陳述，經證明具有可信之特別情況，且為證明犯
        罪事實之存否所必要者，得為證據，亦為刑事訴訟法第
        一五九條之三第一款、第三款後段所明定。又被告以外
        之人於司法警察調查中所為之陳述，與審判中不符時，
        其先前之陳述具有較可信之特別情況，且為證明犯罪事
        實存否所必要者，得為證據，刑事訴訟法第一五九條之
        二亦定有明文。經查：證人黃思涵於原審證稱：九十二
        年六月十七日確在柳營鄉○○村○○街向丙○○購買毒
        品，是以0000000000號電話與丙○○連絡，警訊筆錄並
        無刑求、脅迫，均出於自願講的，並指認丙○○相片無
        誤（詳原審卷二第一一一頁至第一一六頁）、證人洪惠
        鈴業於本院前審審理到庭證述其向丙○○購買二次毒品
        ，每次二千元，其中有一次係被告丁○○接電話等語在
        卷（詳本院更一卷第七三頁、第七四頁），甲○○經本
        院函查乃住原址，但傳票送達則以遷移新址不明而無法
        ，已傳喚不到、戊○○經多次傳喚均不到庭，被告於本
        院審理時捨棄傳喚 (詳本院九十四年九月十五日審判筆
        錄）、證人陳重光於九十二年八月二十三日死亡，有台
        南縣柳營鄉戶政事務所九十三年三月二日南縣柳戶字第
        0930000312號函在卷可憑（附於原審卷二第一八六頁）
        ，又證人蔡松洋、杜朝碧、曾傳祿於原審審理時均供稱
        ：警訊時未遭刑求（詳原審卷一第五○頁），嗣雖翻異
        前詞供稱渠等並未向被告二人購買海洛，惟查證人或當
        當事人於案發時之供述較少權衡其利害得失或受他人干
        預，當較諸事後翻異之詞為可採信，上開證人對被告等
        所持行動電話之號碼既知之甚詳，且如何連絡、在何處
        交付毒品等細節均供述明確，參以被告之夫丙○○亦供
        稱：住家房間是共同使用，電話如伊不在家，由丁○○
        接聽，賣毒品當伊不在時，由被告帶去交給人家等情觀
        之，上開證人於警訊之陳述，即屬可明具有可信之特別
        情況，且為證明犯罪事實之存否所必要者，自得為證據
        。
    (三)台南縣警察局於九十二年五月二十日因偵查強盜案件，
        申請對0000000000號、0000000000號、0000000000號行
        動電話為監聽錄音，經台灣台南地方法院檢察署核准在
        案，有該署九十二年南檢玲行監字第000160號通訊監察
        書一紙附卷可佐，行動電話0000000000號係證人曾傳祿
        使用、0000000000號係被告丙○○使用、0000000000
        號係被告丁○○申辦與被告丙○○共同使用，且他人均
        稱被告丙○○為阿亮或亮兄；稱被告丁○○為亮嫂，且
        為被告丁○○與其夫丙○○之聲音等情 (詳原審卷一第
        十四頁、第十五頁、第三四頁），亦為被告丁○○直承
        在卷（詳本院上訴卷第四三頁），前開電話監聽內容，
        為被告丁○○、其夫丙○○與第三人（即立仔、富仔、
        阿淘、天送、阿豐、阿明、狗屎、阿奇、正凱、阿慧）
        交易毒品之紀錄，且該監聽係出於警方偵辦強盜案件所
        監聽，原非專為針對被告夫妻販毒而監聽，足認警方偵
        查之始對前開證人應無預設立場，僅因偵辦強盜案件而
        於九十二年五月二三日至二五日監聽電話獲取被告二人
        販毒情資，且因該監聽進而查證各海洛英買受人，始於
        同年六月十七日上午十時三十分許在被告住處附近查獲
        證人戊○○、洪惠鈴；同日十二時三十分許查獲證人杜
        朝碧、甲○○；同日下午二時二十分許查獲陳重光；同
        晚十時四十分許查獲黃思涵；同晚十一時二五分許查獲
        證人蔡松洋等向被告等購買毒品，故該監聽雖非本案販
        毒之直接證據，亦可做認定被告等販賣毒品心證之佐證
        ，再海洛因物稀價昂，取得不易，且為政府嚴予查緝之
        違禁物，販賣者刑責甚重，苟無利可圖，衡情應無甘冒
        被查緝之危險而平價無端代他人轉交，況共同被告丙○○亦迭於本院前審供明伊買回之毒品，一半自己施用，
        一半賣本錢等情，堪認被告陳美容亦有從中牟取差額利
        潤之意圖甚明。最高法院發回意旨又以：原判決認定丙○○販賣毒品海洛因予黃思涵十次、陳重光六次、戊○○二次，並未認定被告丁○○參與販賣之行為，竟以共
        犯論，尚有未合一節，惟被告丁○○與丙○○係夫妻，
        平日同財共居，家中電話共同使用，並分工推由接到電
        話者，將毒品交付予購買毒品之人，故二人對販賣毒品
        海洛因之犯行，自有犯意聯絡及行為分擔，並予敘明。
    (四)至於被告丁○○及共同被告丙○○販賣毒品海洛因之次
        數及金額，計：戊○○一千元（一次）、陳重光六千元
        （六、七次，每次約一千元，以六次有利於被告）、黃
        思涵一萬一千元（十幾次，每次一千元至二千元不等，
        是最少有一次為二千元，以十次，九次一千元，一次二
        千元為有利被告）、甲○○五萬元（約五十次，每次一
        千元計）、杜朝碧四萬元（約四十次，每次一千元）、
        洪惠鈴四千元（二次，每次二千元）、曾傳祿六千元（
        約五次，每次一千元或二千元不等，是最少有一次為二
        千元，取四次一千元，一次二千元有利於被告）、蔡松
        洋三萬三千元（約二個月期間，每星期二至三次，每次
        約二千元至三千元不等，以八星期，每星期二次，計十
        六次，以其中一次三千元，十五次二千元有利於被告）
        。從而被告販賣毒品海洛因與證人戊○○等八人，所得
        金額合計十五萬一千元。
    (五)綜上所述，被告丁○○所辯伊只接聽電話並將電話內容
        告知伊夫丙○○，並未與丙○○共同販賣毒品云云，顯
        係卸責之詞，不足採信，犯行應可認定，應依法論科。
        。
五、查被告丁○○販賣第一級毒品罪海洛因，核所為係犯毒品危
    害防制條例第四條第一項之罪。被告與丙○○二人間就上開
    犯行有犯意聯絡及行為分擔，為共同正犯。被告非法持有第
    一級毒品之低度行為，為販賣之高度行為所吸收，不另論罪
    。被告與丙○○多次販賣第一級毒品，時間緊接，犯罪構成
    要件相同，顯係基於概括犯意反覆為之，為連續犯，應依法
    論以連續販賣第一級毒品之罪處斷，又販賣第一級毒品罪之
    法定本刑為死刑及無期徒刑，自不得加重其刑。又被告丁○○係共同被告丙○○之配偶，其與共同被告丙○○共犯上揭
    犯行，係為維持家庭經濟哺育子女而居於輔助之角色，犯罪
    情狀非無可憫，如科以法定最低度刑無期徒刑尚嫌過重，法
    重情輕，客觀上足以引起一般之同情，爰依刑法第五九條之
    規定減輕其刑。
六、原審以被告丁○○事證已臻明確，因予論罪科刑，固非無見
    。惟查：（一）依毒品危害防制條例第十八條第一項之規定
    ，得諭知沒收並銷燬之者，以查獲之毒品及專供製造或施用
    毒品之器具為限，並不及於毒品之外包裝，本件被查獲之毒
    品於檢驗時已與外包裝分別稱重，二者並非不能分離。原判
    決主文將本件查扣之第一級毒品外包裝十八只，一併依上開
    規定諭知沒收並銷燬（最高法院八十八年度台上字第五○三
    三號參照）。（二）事實欄所載扣案之物均為被告丁○○與
    共同被告丙○○所有供販賣毒品所用之物，依特別法優於普
    通法之原則，自應適用毒品危害防制條例第十九條第一項之
    規定宣告沒收，原判決依刑法第三八條第一項第二款之規定
    宣告沒收。（三）被告丁○○與共同被告丙○○二人販賣毒
    品海洛因之所得金額為十五萬一千元，次數亦應如事實欄所
    示，原審除次數有誤算外，金額亦誤計為十二萬四千元，均
    有未合。被告丁○○上訴否認犯罪，雖無可採，惟原判決此
    部分既有可議，自屬無可維持，應由本院將原判決關於此部
    分撤銷改判。爰審酌被告犯罪之動機、目的、手段、戕害人
    民健康甚鉅、犯後否認犯行，態度不佳，本應從重量刑，姑
    念其除曾施用毒品外，並無不良前科，且係為維持家庭經濟
    哺育子女而居於輔助之角色，犯罪情狀非無可憫等一切情狀
    ，量處有期徒刑九年，扣案之第一級毒品海洛因十八包（淨
    重二點六五公克），依毒品危害防制條例第十八條第一項前
    段沒收銷燬之；另0000000000號、0000000000號、00000000
    00號行動電話三支、晶片卡六枚、杓子四支、中夾鏈袋一包
    、小夾鏈袋三包、天平秤一組均為共同被告與陳曈亮所有，
    且均係供本件共同犯罪所用之物，被告丁○○與共同被告丙○○販毒所得十五萬一千元，按共犯連帶說之理論，均應依
    毒品危害防制條例第十九條第一項宣告沒收，被告丁○○與
    共同被告丙○○二人販毒所得部分如全部或一部不能沒收時
    ，以其財產抵償之。末查，扣案之共同被告陳曈亮所有二十
    一萬三千元，雖係於其住處扣得，惟無證據足資證明上開款
    項係販毒所得，爰不為沒收之諭知。
七、據上論斷，應依刑事訴訟法第三六九條第一項前段、第三六
    四條、第二九九條第一項前段，毒品危害防制條例第四條第
    一項、第十八條第一項前段、第十九條第一項，刑法第十一
    條、第二八條、第五六條、第五九條，判決如主文。
本案經檢察官林炎昇到庭執行職務。
中　　華　　民　　國　　94　　年　　9　　月　 　22    　日
                  刑事第五庭  審判長法　官 楊 明 章
                                    法　官 吳 森 豐
                                    法　官 戴 勝 利
以上正本證明與原本無異。
如不服本判決，應於收受本判決後十日內向本院提出上訴書狀。
其未敘述上訴理由者並得於提起上訴後十日內向本院補提理由書
狀（均須按他造當事人之人數附繕本）「切勿逕送上級法院」。
　　　　　　　　　　　　　　　　　　書記官 李 珍 鳳
中    華    民    國    94    年    9    月     23      日
附錄本件論罪法條：
毒品危害防制條例第四條：
製造、運輸、販賣第一級毒品者，處死刑或無期徒刑；處無期徒
刑者，得併科新臺幣一千萬元以下罰金。
製造、運輸、販賣第二級毒品者，處無期徒刑或七年以上有期徒
刑，得併科新臺幣七百萬元以下罰金。
製造、運輸、販賣第三級毒品者，處五年以上有期徒刑，得併科
新臺幣五百萬元以下罰金。
製造、運輸、販賣第四級毒品者，處三年以上十年以下有期徒刑
，得併科新臺幣三百萬元以下罰金。
製造、運輸、販賣專供製造或施用毒品之器具者，處一年以上七
年以下有期徒刑，得併科新臺幣一百萬元以下罰金。
前五項之未遂犯罰之。
